臺灣高等法院臺南分院刑事判決
110年度上易字第293號
上  訴  人  臺灣臺南地方檢察署檢察官
被      告  甲○○
上列上訴人因被告毒品危害防制條例案件，不服臺灣臺南地方法
院109年度易更一字第3號中華民國110年3月9日第一審判決（聲
請簡易判決處刑案號：臺灣臺南地方檢察署109年度毒偵字第172
1號），提起上訴，本院判決如下：
    主  文
上訴駁回。
    理  由
一、聲請簡易判決處刑意旨略以：被告甲○○前因施用毒品案件，
    經臺灣臺南地方檢察署（下稱臺南地檢署）檢察官以108年
    度毒偵字第2330號為緩起訴處分確定，緩起訴期間為2年（
    自民國108年11月29日至110年11月28日止）。詎其仍未戒除
    毒癮，基於施用第二級毒品甲基安非他命之犯意，於109年4
    月17日17時許，在臺南市○區○○○○街00號0樓之0住處，以將
    甲基安非他命置於玻璃球內，再以火燒烤後吸食煙霧之方式
    ，施用甲基安非他命1次。嗣於同年4月20日16時18分許，經
    臺南地檢署觀護人通知其到場採尿送驗，結果呈安非他命、
    甲基安非他命陽性反應，始悉上情。因認被告涉犯毒品危害
    防制條例第10條第2項之施用第二級毒品罪嫌等語。
二、按起訴之程序違背規定者，應諭知不受理之判決；又對於原
    審諭知不受理之判決上訴時，第二審法院認其為無理由而駁
    回上訴，得不經言詞辯論為之，刑事訴訟法第303條第1款、
    第372條分別定有明文。又109年1月15日修正公布、同年7月
    15日施行之毒品危害防制條例第35條之1第1款及第2款前段
    規定，該次修正施行前犯同條例第10條之罪之案件，於該條
    例施行後，偵查中，由檢察官依修正後規定處理；審判中，
    由法院或少年法院（地方法院少年法庭）依修正後規定處理
    。是犯同條例第10條第1項之施用第一級毒品罪、同條第2項
    之施用第二級毒品罪者，不論行為係在修正前或修正後，偵
    查中之案件均應依新法規定處理。
三、本次新修正毒品危害防制條例第24條（業經公告自110年5月
    1日施行）第1、2項規定：「第20條第1項及第23條第2項之
    程序，於檢察官先依刑事訴訟法第253條之1第1項、第253條
    之2第1項第4款至第6款或第8款規定，為附條件之緩起訴處
    分時，或於少年法院（地方法院少年法庭）認以依少年事件
    處理法程序處理為適當時，不適用之」、「前項緩起訴處分
    ，經撤銷者，檢察官應繼續偵查或起訴」，其立法理由並說
    明：「緩起訴處分是利用機構外之處遇，協助施用毒品者戒
    除毒癮，為達成戒除毒癮之目的，於撤銷緩起訴處分後，宜
    由檢察官依法繼續偵查或起訴，亦即仍有現行條文第20條觀
    察、勒戒及強制戒治制度之適用，俾利以機構內之處遇方式
    協助其戒除毒癮，亦得為不同條件或期限之緩起訴處分」等
    語。是以前案於撤銷緩起訴處分後，仍有同條例第20條所定
    觀察、勒戒等處遇制度之適用，新法所定之附條件之緩起訴
    處分與觀察、勒戒等處遇，已無法相提並論，無從當然視為
    事實上已接受等同於「觀察、勒戒」之處遇。又按毒品危害
    防制條例對於施用第一級或第二級毒品罪者，進入司法程序
    之戒癮治療方式，係採取「觀察、勒戒或強制戒治」與「附
    命完成戒癮治療之緩起訴處分（下稱附命緩起訴處分）」雙
    軌制，其目的同在給予施用毒品者戒毒自新機會。是以，被
    告既同意參加「戒癮治療」，並由檢察官採行「附命緩起訴
    處分」方式，且完成「附命緩起訴處分」所採用之戒癮治療
    ，事實上已接受等同「觀察、勒戒或強制戒治」執行完畢釋
    放之處遇（最高法院109年度台非字第76號判決意旨參照）
    。反之，縱經檢察官為附命緩起訴處分，若被告未完成戒癮
    治療，即無從視為事實上已經「觀察、勒戒或強制戒治」執
    行完畢，仍有觀察、勒戒及強制戒治制度之適用，俾利以機
    構內之處遇方式協助其戒除毒癮，檢察官亦得為不同條件或
    期限之緩起訴處分。
四、經查：
　㈠被告於109年4月17日17時許，在臺南市○區○○○○街00號0樓之0
    住處，以將甲基安非他命置於玻璃球內，再以火燒烤後吸食
    煙霧之方式，施用甲基安非他命1次，業據被告於警詢、偵
    查時坦承不諱，並有臺南地檢署施用毒品犯尿液檢體監管紀
    錄表、台灣檢驗科技股份有限公司109年5月4日濫用藥物檢
    驗報告各1份附卷可稽。足徵被告任意性自白與事實相符，
    應堪採信，被告確於前揭時間、地點，施用第二級毒品甲基
    安非他命之犯行甚明。
　㈡被告於108年9月5日因施用第二級毒品，經臺南地檢署檢察官
    於108年11月11日以108年度毒偵字第2330號為附命緩起訴處
    分確定，緩起訴期間為2年（108年11月29日起至110年11月2
    8日止），被告並應於緩起訴處分確定後遵守下列事項：⒈於
    收受檢察官執行緩起訴處分命令通知書之日起，即刻前往指
    定之醫院，接受戒癮治療，至完成戒癮治療為止，期間1年
    。⒉遵守戒癮治療機構之指定日期，前往接受藥物治療、心
    理治療或社會復健治療。⒊應於緩起訴期間起算日起，至緩
    起訴屆滿前4個月止，定期向觀護人報到，除接受觀護人不
    定期之尿液檢驗，檢驗結果須呈陰性反應，並接受毒品危害
    防制中心與觀護人之共同輔導，有上開緩起訴處分書、臺灣
    高等法院被告前案紀錄表各1份可按。然被告於緩起訴戒癮
    治療期間，經臺南地檢署觀護人通知於109年2月21日、同年
    3月13日、4月20日、5月22日到場接受採尿送驗結果，均呈
    安非他命、甲基安非他命陽性反應，而違反上開附命緩起訴
    處分應遵守或履行事項，故臺南地檢署檢察官於109年7月6
    日以109年度撤緩字第421號撤銷上開緩起訴處分確定，而未
    完成戒癮治療等情，有上開撤銷緩起訴處分書、臺灣高等法
    院被告前案紀錄表各1份、臺南地檢署108年度緩護命字第22
    02號卷在卷可憑。況且，被告於緩起訴期間內，經臺南地檢
    署觀護人室採尿4次，送驗結果均呈第二級毒品甲基安非他
    命陽性反應，依毒品戒癮治療實施辦法及完成治療認定標準
    第12條第4款規定（於緩起訴期間，經檢察機關或司法警察
    機關採尿送驗，呈毒品陽性反應，視為未完成戒癮治療，得
    撤銷緩起訴處分），視為未完成戒癮治療。依前揭說明，無
    從認其事實上已接受等同「觀察、勒戒或強制戒治」執行完
    畢釋放之處遇。又被告前未曾因施用毒品案件經送觀察、勒
    戒或強制戒治，有臺灣高等法院被告前案紀錄表可按。綜據
    上述，被告既未曾接受等同「觀察、勒戒」或「強制戒治」
    執行完畢之處遇，自應由檢察官依毒品危害防制條例第20條
    第1項及本次修正之第24條規定依職權裁量是否重啟處遇程
    序，以協助被告戒除毒癮，而非逕予起訴。
　㈢綜上所述，本件檢察官就被告施用第二級毒品之犯行逕行起
    訴（即聲請簡易判決處刑），其起訴之程序違背規定，自應
    諭知公訴不受理之判決。
五、原審因此依刑事訴訟法第303條第1款、第307條規定，對被
    告本案被訴犯行判決公訴不受理，經核並無違誤，應予維持
    。檢察官上訴主張：被告前經附命緩起訴處分確定，於緩起
    訴期間違反應遵守或履行之事項，經檢察官撤銷原附命緩起
    訴處分，依修正前毒品危害防制條例第24條第1項、第2項規
    定，被告事實上已開始接受等同於「觀察、勒戒」處遇之緩
    起訴處分等語，指摘原判決不當，為無理由，應予駁回，並
    不經言詞辯論為之。
據上論斷，應依刑事訴訟法第368條、第372條，判決如主文。　
中　　華　　民　　國　　110 　年　　6 　　月　　4 　　日
                  刑事第三庭    審判長法　官  陳連發
                                      法　官  何秀燕
                                      法　官  洪榮家
以上正本證明與原本無異。
不得上訴。
　　　　　　　　　　　　　　　　　　　書記官  謝麗首
中　　華　　民　　國　　110 　年　　6 　　月　　4 　　日